【裁判字號】    90,上更(一),844
【裁判日期】    901121
【裁判案由】    毒品危害防制條例
【裁判全文】
臺灣高等法院刑事判決                          九十年度上更(一)字第八四四號
    上  訴  人  臺灣臺北地方法院檢察署檢察官
    上  訴  人
    即  被  告  丙○○
    選任辯護人  李漢中律師
    上  訴  人
    即  被  告  乙○○原名孔.
    選任辯護人  周  律師
                周仕傑律師
    上  訴  人
    即  被  告  鄧紹權原名戊.
    輔  佐  人  丁○○
    指定辯護人  本院甲○辯護人
右上訴人因被告煙毒等案件，不服臺灣台北地方法院八十六年度重訴字第三七號，中
華民國八十七年五月十八日第一審判決（起訴案號：臺灣台北地方法院檢察署八十六
年度偵字第一九三四九、二０二四二、二一一一九號）提起上訴，經判決後，由最高
法院第一次發回更審，本院判決如左：
    主  文
原判決關於丙○○、乙○○共同販賣麻煙及鄧紹權部分均撤銷。
丙○○、乙○○共同運輸第二級毒品，丙○○處有期徒刑柒年貳月，乙○○處有期徒
刑參年捌月。扣案之大麻貳大包（淨重分別為壹參壹點伍貳公克、壹貳零點柒貳公克
）沒收銷燬之。
鄧紹權無罪。
    事  實
一、丙○○因經營ＰＵＢ店結識外國人，而染上吸食大麻習慣。乙○○（原名孔憲孝
    ）自八十四年二、三月間起，因在巴西工作染上吸食大麻習慣，（丙○○與乙○○連續施用第二級毒品部分業經本院以八十七年度上訴字第三七○九、三七三一
    、三七三二、三七三三號判決免刑確定在案），二人於八十六年六月間，共同謀
    議輸入大麻入境供己吸用，由乙○○出資十五萬元，丙○○則聯繫荷蘭友人Ｏ．
    ＭＡＲ，而至台北市上海商業銀行南京分行將錢匯至Ｏ．ＭＡＲ在荷蘭之帳戶內
    ，購買八百至一千公克之大麻，以國際海運郵寄包裹之方式運輸入台，預計四十
    五天可抵達台灣；為避人耳目，乙○○乃央請不知情之友人鄧紹權（原名戊○○
    ）幫忙，書寫鄧紹權其當時所任職之南陽實業股份有限公司大安（汽車）展示中
    心，位於台北市○○○路○段一九七號之一之地址，收件人則捏造為一ＭＲ．Ｍ
    ＩＣＨＡＥＬ．ＷＡＮＧ英文姓名者，俟郵寄到達後再由不知情之鄧紹權前往領
    取。嗣鄧紹權離職，仍向其不知情之昔日同事潘正傑打聽包裹是否寄到。迨八十
    六年八月中旬該包裹寄達後，南陽公司因無此收件人，員工即將該包裹拆開查看
    ，取出其中二個布娃娃觀賞及一罐洋芋片準備食用，其餘則未加理會。
二、許偉旗（販賣毒品部分業經最高法院以九十年度台上字第五○五二號上訴駁回確
    定在案）於八十六年八月二十日十六時至十七時許，在台北市○○○路○段一七
    一號八樓之五丙○○工作之地點樓下，以每包八千元之代價，販賣十包大麻予丙○○（其中八包為丙○○替乙○○所購買）。嗣於八十六年八月二十日二十三時
    ，乙○○至台北市○○路○段十二巷五十一弄二十二號七樓丙○○住處，準備向
    丙○○拿取其委託代購之八包大麻時，為警當場查獲，並扣得丙○○向許偉旗所
    購入之上開大麻十大包及其供吸用所持有之大麻一小包，供施用藏放大麻之改裝
    奶精茶罐二個。又於八十六年八月二十一日零時三十分許，依乙○○之供述，至
    台北縣新店市○○路○段九十七之一號四樓住處，搜索扣得乙○○所有之大麻種
    子一包、塑膠夾鍊袋五個、大麻參考書四本、大麻盆栽三十三株、盆子二十八個
    。又不知情之鄧紹權打聽得知上開自荷蘭郵寄之包裹已寄達後，乃於八十六年八
    月二十一日上午九時三十分許打電話央請同屬不知情之南陽公司同事潘正傑於同
    日上午十時許送至台北市○○路世貿中心前轉交，鄧紹權取得包裹後欲轉交乙○○，因無法聯繫上乙○○，遂於同日十一時三十分許，將該包裹至台北縣新店
    市○○路○段九十七之一號四樓住處，交予乙○○之父親孔昭忠，囑孔昭忠轉交
    乙○○，孔昭忠因前已知悉乙○○因涉大麻案件為警逮捕，於接到上開大麻包裹
    後，非但未報警處理，詎想替乙○○脫罪，意將該包裹內之大麻與餅乾糖果混合
    分裝成四袋，於同日二十時許，將其中二袋丟入景美夜市場前清潔隊垃圾車內（
    已遭焚化滅失不存在）；另二袋則丟入景美溪畔老泉橋下，企圖湮滅乙○○走私
    大麻之罪證（孔昭忠所犯湮滅關於他人刑事被告案件之證據罪，業經原審判決，
    未上訴而確定），嗣經警依乙○○於上開運輸入大麻之犯罪為有偵查犯罪權限之
    人發覺前，主動向警自首，坦承犯罪接受裁判之供述，帶同孔昭忠前往取回，而
    扣得大麻一大包（淨重一三五．八八公克，因送鑑驗耗損四．三六公克，餘淨重
    一三一．五二公克）。另於八十六年八月二十一日晚間，南陽公司員工打開該罐
    洋芋片食用時，發覺有異，乃報警處理，為警扣得夾藏其中之大麻一大包（淨重
    一二二．五０公克，因送鑑驗耗損一．七八公克，餘淨重一二０．七二公克）。
三、案經內政部警政署刑事警察局及台北市政府警察局文山第一分局移送台灣台北地
    方法院檢察署檢察官偵查起訴。
    理  由
壹、被告丙○○、乙○○共同運輸大麻部分：
    訊據上訴人即被告丙○○、乙○○坦承由被告乙○○出資十五萬元，並由被告丙○○連繫荷蘭友人代購入八百至一千公克之大麻，以國際海運郵寄包裹之方式入
    境之事實。被告乙○○辯稱：因青光眼疾病導致眼壓過高，為減輕痛苦而吸食大
    麻，然大麻來源取得不易，乃託丙○○之外國友人從國外以託運方式運抵國內，
    且事後並未取得大麻，應屬未遂犯云云；被告丙○○則稱：伊僅受託代購而已云
    云。惟查，國內買主向國外賣主訂購毒品，約定由賣主委交不知情之第三者運輸
    進口，於國內買主或其代理人收受時，完成買入之行為，就國內買主而言，即屬
    犯罪行為之既遂。又「運輸毒品罪之成立，並無限於運送他人所有或持有之毒品
    為要件，即不以為他人輸送為必要，即為自己輸送者亦包括在內」（最高法院八
    十二年度台覆字第一二七號判決要旨參照）。此外，復有扣案之大麻二大包及證
    人即南陽公司員工潘正傑、張惠玲之證言足資佐證，而該扣案之大麻二大包經先
    後送請內政部警政署刑事警察局鑑驗結果，均檢出大麻成份無訛，有鑑驗通知書
    附卷可稽（同上偵查卷第五十六頁、八十六年偵字第二一一一九號卷第十二頁）
    ，事證明確，被告所辯無非卸責之詞，均無足採，其等犯行均堪以認定。
貳、被告於犯罪行為後，肅清煙毒條例經修正為毒品危害防制條例，已於民國八十七
    年五月二十二日公布生效、依該條例第二條第二項第二款規定，大麻屬第二級毒
    品，而依修正前之肅清煙毒條例第二條規定，大麻屬麻煙，有關運輸大麻之行為
    ，依肅清煙毒條例第五條第一項，處死刑或無期徒刑，而依毒品危害防制條例第
  四條第二項，則處無期徒刑或七年以上有期徒刑，得併科新台幣七百萬元以下罰
    金，比較結果，以新法毒品危害防制條例有利於被告，依刑法第二條第一項前段
    ，自應適用新法。核被告丙○○、乙○○理由壹所為，係犯毒品危害防制條例第
    四條第二項運輸第二級毒品罪。其中運輸行為，係利用不知情之運送業者為之，
    屬間接正犯。被告丙○○、乙○○就自荷蘭以郵寄方式運輸大麻部分，有犯意之
    聯絡及行為之分擔，為共同正犯。被告乙○○運輸大麻部分，於其犯罪尚未為有
    偵查犯罪權限之人發覺前，主動向警坦承犯罪接受裁判，有警訊筆錄為憑，並經
    證人即承辦警員吳人杰於原審到庭證述屬實，合於自首規定，依法減輕其刑。
、原審予以論科固非無見，惟(一)原審未及比較新舊法律之適用，而適用肅清煙毒條
    例處罰，即有未洽；(二)原審依被告丙○○於警訊中之自白，認丙○○應另涉有自
    荷蘭搭機夾帶大麻走私入境之犯行，惟綜核全卷，被告丙○○之該部分犯行除其
    本人於警訊中之自白外，並無其他證據以玆補強（理由詳如後述伍），原審依該
    自白，認被告丙○○應另觸犯毒品危害防制條例第四條第二項之運輸第二級毒品
    罪，其認定理由，顯屬率斷；(三)又原判決認被告乙○○自荷蘭攜帶大麻種子入境
    並栽種之行為，應構成毒品危害防制條例第十三條第二項、同法第十一條第二項
    及懲治走私條例第二條之犯行，其認定理由亦有違誤（理由詳如後述柒）；(四)被
    告共同謀議輸入大麻供己吸用，原審論以共同販賣第二級毒品罪，自有未洽（理
    由詳如後述捌）；(五)被告鄧紹權並不構成犯罪，原判決認涉有幫助運輸第二級毒
    品大麻犯行，其認定理由亦有未洽（理由詳如後述肆）；(六)再原判決認被告丙○○於八十六年八月二十日，代被告乙○○向被告許偉旗以每包八千元之價格，購
    買大麻八大包等情，應成立販賣第二級毒品罪，亦有未當（理由詳如後述陸）。
    被告丙○○（夾帶大麻及販賣、走私大麻）及乙○○（夾帶大麻種子及販賣、走
    私大麻）上訴意旨否認犯罪，為有理由；其餘上訴部分雖無理由，但原判決既有
    上開可議之處，依法自應將原判決關於丙○○、乙○○共同販賣麻煙部分予以撤
    銷改判。爰審酌被告丙○○、乙○○之品性、犯罪動機、目的、手段、所生散播
    麻煙之危害暨犯罪後之態度等一切情狀，分別量處如主文第二項所示之刑。扣案
    之大麻二大包（驗餘淨重一三一．五二公克、一二○．七二公克），應依毒品危
    害防制條例第十八條第一項規定沒收銷毀之。
肆、被告鄧紹權幫助運輸大麻部分：
一、公訴意旨另略以：八十六年六月間，丙○○與乙○○意圖不法利益，共同謀議，
    待大麻入境販賣脫手後，所得利益平分，由乙○○出資十五萬元，丙○○即聯繫
    荷蘭友人Ｏ‧ＭＡＲ，至上海商業銀行南京分行把錢匯入荷蘭Ｏ‧ＭＡＲ，購買
    八百至一千公克之煙毒大麻，以國際海運郵寄包裹方式走私入境，大約四十五天
    可抵達台灣，收件地址係乙○○透過鄧紹權幫忙，書寫鄧紹權昔日所任職之南陽
    實業公司大安展示中心台北市○○○路○段一九七號之一之地址，收件人則捏造
    ＭＲ‧ＭＩＣＨＡＥＬ‧ＷＡＮＧ英文姓名，屆時再由知情之鄧紹權前往領取。
    八十六年八月中旬該包裹寄達後，南陽公司因無此收件人，員工即將包裹拆開查
    看，取出其中二個布娃娃觀賞及一罐洋芋片食用。而於八十六年八月二十一日上
    午九十三十分許，鄧紹權得知包裹已寄達，乃由南陽公司同事潘正傑於同日上午
    十時許送至台北市○○路世貿中心前轉交，鄧紹權拿到包裹企圖轉交乙○○，因
    找不到乙○○，遂於同日上午十一時三十分許，將該包裹運至台北縣寶元路一段
    九十七之一號四樓住宅，轉交給乙○○之父親孔昭忠，孔父於接受包裹後得知內
    裝有大麻，非但未報警處理，詎想替乙○○脫罪，竟將該大麻與餅乾糖果分裝成
    四袋，於同日晚上八時許，將其中二袋丟入景美夜市場前清潔隊垃圾車內（已遭
    焚化），另二袋則丟於台北市景美溪畔老泉橋中，企圖湮滅乙○○走私大麻之罪
    證，經警追查得知帶同孔昭忠前往取回，而扣得大麻一大包（毛重一五四‧八四
    公克、淨重一三五‧八八公克）。另於八十六年八月二十一日晚上，南陽公司員
    工打開該罐洋芋片食用時，發現有異，報警處理，為警扣得夾藏之大麻乙包（毛
    重一四一‧四○公克、淨重一二二‧五○公克），因認被告鄧紹權所為係犯刑法
    第三十條、肅清煙毒條例第五條第一項幫助運輸麻煙之罪嫌云云。
二、按犯罪事實應依證據認定之，無證據不得推定其犯罪事實。又不能證明被告犯罪
    者，應諭知無罪之判決，刑事訴訟法第一百五十四條、第三百零一條第一項分別
    定有明文。又事實之認定，應憑證據，如未能發現相當證據，或證據不足以證明
    ，自不能以推測或擬制之方法為裁判基礎。另按認定犯罪事實所憑之證據，雖不
    以直接證據為限，間接證據亦包括在內，然無論直接證據或間接證據，其為訴訟
上之證明，須於通常一般之人均不致有所懷疑，而得確信其為真實之程度者，始
    得據為有罪之認定，倘其證明尚未達到此一程度，而有合理性懷疑之存在時，即
    無從為有罪之認定，有最高法院四十年台上字第八六號、七十六年台上字第四九
    八六號判例要旨可參。另刑法上之幫助行為，須有幫助他人犯罪之意思，如無此
    種故意，基於其他原因，以助成他人犯罪之結果，尚難以幫助論，最高法院二十
    年上字第一○二二號判例亦著有明文。又按刑法上幫助犯之構成要件以知情為必
    要，申言之，即對於正犯之犯罪行為或時前或行為中，知其情節而幫助之謂，若
    正犯所為何事，是否有犯罪行為，根本無所知悉，縱曾予以助力，亦不得科以幫
    助之罪責，最高法院六十九年台上字第三四九九號判決要旨可參。
三、公訴人認被告鄧紹權涉犯上開幫助運輸大麻之罪嫌，係以前揭事實業據被告鄧紹
    權供述甚詳，核與證人潘正傑、張惠玲證述之情節相符，並有扣押證明筆錄、現
    場照片及煙毒大麻等物，扣案煙草經送驗結果，確為煙毒大麻，有內政部刑事警
    察局鑑驗通知書附卷可稽，資為論據。
四、被告鄧紹權於審理時固坦承八十六年五、六月間受乙○○之託，領取以其曾經任
    職之南陽實業公司大安展示中心台北市○○○路○段一九七號之一為收件地址，
    國際海運郵寄之包裹；八十六年八月二十一日上午九時三十分許，其得知包裹業
    已寄達，便請昔日南陽公司同事潘正傑於同日上午十時許送該包裹至台北市○○
    路世貿中心前予以轉交，其接獲包裹後，因聯絡不到乙○○，遂於同日上午十一
    時三十分許，將該包裹送至台北縣新店市○○路○段九十七之一號四樓乙○○住
    宅，轉交給乙○○之父親孔昭忠等事實。惟其自始至終即堅決否認事先知情幫助
    乙○○運輸大麻之犯行，辯稱：伊與乙○○係自小到大認識的朋友，八十六年五
    月間，乙○○打電話給伊表示伊有一個國際郵包要寄到伊任職南陽公司，並且要
    求伊代收，但後來伊離職，乙○○於八月初又打電話給伊，要伊打電話回公司查
    詢是否已接獲該郵包，所以伊才於八月十九日打電話回公司向潘正傑查詢，並約
    潘正傑於八月二十一日十時許送到世貿中心前交給伊，因為乙○○並沒有告訴伊
    相關事宜，所以伊並不知道該郵包是由何人自何處寄來，乙○○完全沒有告訴人
    郵包內容為何物，伊自潘正傑處接獲該郵包後一直未查看裡面盛裝何物，並不知
    道其中夾藏有大麻，乙○○託伊代收該郵包沒有支付任何酬勞；又伊係根據乙○○所描述該包裹大小，及當時公司只有一個外國包裹，復沒有其他人領取情形下
    ，所以才認為該包裹就是乙○○託伊代領之國際郵包無誤，而伊打電話回公司查
    詢係由於乙○○打電話給伊，伊才打電話給潘正傑確認，伊並不是一直注意這件
    事，伊並沒有幫助運輸大麻等語。
五、經查，觀諸證人張惠玲及證人潘世傑於警訊中之證稱均係針對被告鄧紹權所任職
    之南陽實業公司大安展示中心如何接獲該郵包及如何將郵包交給被告鄧紹權之過
    程（見偵字第二一一一九號卷第四至第八頁反面），依該二名證人之證詞，僅足
    認定被告鄧紹權確有領取該郵包紙包裹之情事，尚無從根據該二人所述之情節判
    斷被告鄧紹權具有幫助運輸大麻之犯行。況在證人張惠玲、潘正傑於警訊中指認
    裝有可疑物品之包裹係由鄧紹權領取之前，被告戊○○即已自承上情，並未否認
    有聯絡領取包裹，並將包裹轉交予被告乙○○之父孔昭忠等情事，足認被告鄧紹
    權對伊代被告乙○○收受包裹等情，並未刻意隱瞞。再參諸被告鄧紹權並無吸食
    毒品之前科紀錄，是伊辯稱因伊並未吸食大麻，不知道該紙包裹內裝有大麻等語
    ，應堪採信。
六、再查，本案被告乙○○於偵訊中固供承：‧‧‧鄧紹權應該知道是大麻云云（見
    偵字第一九三四九號卷第三十六頁背面）。惟若被告鄧紹權早知該包裹內所裝之
    東西為大麻，則依一般常情，被告不可能於知悉其同事張惠玲等業已將包裹開拆
    ，而有被發現犯罪事跡之情況下，仍承認該包裹係為寄達自己，而要求同事潘正
    傑將該包裹送至世貿中心交付自己。況依被告乙○○對被告鄧紹權究否知悉該包
    裹內係夾藏大麻一物等情，先於警訊中證稱：我與鄧紹權是朋友關係，已認識約
    十年，國中時曾同校不同班，因他在南陽實業有限公司作業務員，我才找他幫忙
    ，以他公司地址作為包裹收件地址，由他負責通知我，至於包裹內容他不知何物
    云云（同上偵字卷第八六頁）。嗣並於本院九十年九月二十日訊問程序中明確證
    稱：（有無與鄧紹權說要寄大麻？）我當時沒有說是大麻，我也沒有給他什麼代
    價云云。足認被告鄧紹權確不知悉該包裹內之物係屬大麻。至乙○○雖曾於偵查
    中另供稱：在我被抓之前，是十八號颱風的前一天，他打給我的行動電話，我就
    提醒他要去拿包裹。我們以前在巴西有在一起過，他知道我有用大麻，在電話中
    我有暗示他，我不敢自己收，但他應該知道。我說這東西花錢進去了，滿重要的
    ，拜託他一定要記得去拿（同上偵查卷第六十一頁），惟依核被告乙○○之上開
    供稱，並未明確指稱其有告知被告鄧紹權該包裹內之物品係屬大麻，其於偵訊中
    供稱之意，均屬個人臆測推斷之詞，顯難遽信，是可認其於警訊中之供稱應較可
    採。而被告鄧紹權就該包裹內含有大麻等情事毫不知情，其本於與被告乙○○之
    舊有情誼，在不知情之情況下幫忙乙○○領取內藏有大麻之包裹之行為，尚難認
    有幫助被告乙○○等二人犯罪之主觀犯意。況觀諸該郵寄包裹，與一般郵寄紙箱
    並無二致，尚難從其外觀發現有何不法之情事，顯難要求被告鄧紹權一望即知其
    內所裝者係屬違禁物之大麻。
七、綜上所述，並無確切證據證明被告鄧紹權對於被告乙○○、丙○○兩人共同走私
    第二級毒品大麻之犯罪事實，事前或事中知情，而有幫助運輸大麻之主觀犯意，
    此外，復無其他積極證據足資證明被告戊○○有幫助乙○○、丙○○共同走私大
    麻之犯行，被告鄧紹權被訴幫助運輸麻煙之犯行，應屬不能證明，原審經審理結
    果，認被告鄧紹權應成立幫助運輸第二級毒品罪嫌，容有違誤，被告上訴意旨否
    認犯罪，為有理由，依法應由本院將原判決此部分撤銷改判，另為被告鄧紹權無
    罪之諭知。
伍、公訴意旨另以：被告丙○○復利用工作經常出國之便，於八十六年五月十四日自
    荷蘭返國之際，購買大麻七十公克，將大麻藏置於經挖空之精裝原文書及改裝之
    奶粉茶罐內，搭乘ＣＩ○六六班機，從桃園中正國際機場闖關入境，供自己吸食
    及販賣，而認另觸犯肅清煙毒條例第五條第一項之罪嫌云云。惟查被告之自白，
    不得作為有罪判決之唯一證據，仍應調查其他必要之證據，以察其是否與事實相
    符。刑事訴訟法第一百五十六條第二項定有明文。是本件公訴人認被告丙○○有
    上開犯行，純係以被告丙○○於警訊中之自白內容為唯一依據，惟綜觀全卷並無
    其他任何證據足供作為被告丙○○本件自白內容之補強證據，是自不得依該自白
    採為被告丙○○有罪之認定，公訴人上開起訴意旨尚屬不能證明，依法本應為被
    告無罪之諭知，惟因公訴人認此部分與前開運輸毒品罪等部分有連續犯裁判上一
    罪之關係，爰不另為無罪之諭知。
陸、再公訴意旨另謂：被告丙○○於八十六年八月二十日下午三時許，在台北市○○○路○段一七一號八樓之五公司辦公室，意圖販賣，向上線之許偉旗以每包乙盎
    斯八千元之價格購買大麻十大包，轉賣八大包予孔憲孝及其他不特定人士吸食。
    嗣於八十六年八月二十日晚上十一時許，乙○○在台北市○○路○段十二巷五十
    一弄二十二號七樓丙○○住處，以每包價格八千元，向丙○○購買煙毒大麻八包
    時，為警當場查獲，而認被告丙○○涉有販賣毒品罪嫌云云。惟查被告丙○○於
    八十六年八月二十日二十三時許在台北市○○路○段十二巷五十一弄二十二號七
    樓住處為警當場查獲扣得之大麻十包，係被告丙○○以每包八千元之價格向被告
    許偉旗所購入，且其中八包係被告乙○○託買之事實，迭據被告丙○○於警訊及
    偵查中供述在卷（見八十六年度偵字第一九三四九號卷第三至六頁、三十七頁背
    面、三十八頁）。被告丙○○於警訊中供稱：另八大包是乙○○託我購的。‧‧
    ‧孔憲孝於八十六年八月二十日十五時三十分左右打我行動電話，在電話中託我
    購買云云（見上開偵查卷第三頁背面、八頁正面）（其稱當日下午三點向許偉旗
    買，顯係記憶有誤，應以許偉旗所稱當日下午四、五時為可採），核與被告乙○○於原審審理中供稱其中八包係伊委託被告丙○○以每包八千元之代價購入之事
    實相符（原審卷第七十頁正面）。按被告丙○○既以每包八千元之價格向被告許
    偉旗購入大麻，而被告乙○○委託丙○○購買之價格亦為每包八千元，則被告丙○○顯無牟利之意圖，應認僅係受被告乙○○央求有無購買大麻門路之託，一併
    代為購入八包大麻而已，是依上所述，上開被告丙○○販賣毒品予被告乙○○之
    行為，尚屬不能證明，此外復查無其他積極事證足資證明被告丙○○確有上開販
    賣大麻予被告乙○○之情事，依法本應為被告無罪之諭知，惟因公訴人認被告丙○○此部分犯行與前開運輸毒品罪部分具裁判上一罪之關係，爰不另為無罪之諭
    知。至被告丙○○或有涉嫌幫助施用毒品罪嫌，惟按科刑或免刑之判決，得就起
    訴之犯罪事實，變更檢察官所引應適用之法條者，係指法院得在事實同一之範圍
    內，亦即必不變更起訴之犯罪事實，始得自由認定事實，適用法律（參照最高法
    院八十九年度台上字第二六二五號判決）。本件公訴人係以被告丙○○意圖販賣
    ，向上線之許偉旗以每包乙盎斯八千元之價格購買大麻十大包，轉賣八大包予乙○○及其他不特定人士吸食云云，對該部分犯罪事實並無一語涉及施用或幫助施
    用毒品，且販賣毒品與施用毒品，二者之犯罪構成要件不具共通性，在罪質上亦
    有差異，乃截然不同之兩事，要無事實同一之可言，故本院無從併予審理，針對
    該部分變更檢察官對被告販賣毒品罪之起訴法條，改論處被告幫助施用第二級毒
    品罪刑，附此敘明。
柒、公訴意旨又謂：被告乙○○於八十五年十二月十一日自荷蘭觀光返國之際，以一
    千元購買大麻種子乙包及種植大麻原文參考書四本，搭乘ＣＩ○六六班機，從桃
    園中正國際機場夾帶走私入境，得逞後，旋在台北縣新店市○○路○段九十七之
    一號四樓住處，以溫室加以栽種大麻，陸續共種植二十八盆暨三十三株大麻，而
    認乙○○涉嫌觸犯肅清煙毒條例第五條第一項之運輸毒品罪嫌云云。惟查，依行
    政院七十九年三月三十日修正公告之「懲治走私條例公告管制物品項目及其數額
    」甲類管制進出口物品第四款規定：「鴉片類、大麻類、高根類、化學合成麻醉
    藥品類，並以上各類物品之各種製劑及罌粟種子」，並無包含大麻種子及大麻種
    子發芽生長之活體植栽。嗣行政院於八十八年四月十四日以台八十八法字第一四
    四○一號公告將該款修正為「毒品危害防制條例所列毒品及其製劑、罌粟種子、
    古柯種子及大麻種子」，並自八十八年四月十六日起實施，自此大麻種子始包含
    於毒品之項目內。原判決既認定被告乙○○於八十五年十二月十一日自荷蘭返國
    之際，意圖供栽種之用，將購得之大麻種子一包，搭乘飛機運輸回台，而入境台
    灣，並以溫室栽種大麻，而陸續共植出三十三株大麻（分散於二十八盆），則被
    告乙○○攜帶大麻種子入境時，大麻種子及該種子之活體植栽均尚未被列為管制
    進出口物品，亦即尚未被列入毒品之項目內，自非肅清煙毒條例第二條所稱之「
    麻煙」所包括，是被告之行為並未構成上開懲治走私條例第二條之犯行，亦顯難
    以肅清煙毒條例第五條第一項之運輸麻煙罪及同法第十條第二項之持有麻煙罪論
    科之。據此，被告既未違法，本應為無罪之諭知，惟因公訴人認被告乙○○此部
    分行為均與前開論處運輸毒品之行為具有連續犯裁判上一罪之關係，爰不另為無
    罪之諭知，併予敘明。
捌、公訴意旨復以被告丙○○與乙○○意圖牟利，於八十六年六月間，共同謀議輸入
    大麻入境販售，所得利益由二人平分，由乙○○出資十五萬元，丙○○則聯繫荷
    蘭友人Ｏ．ＭＡＲ，而至台北市上海商業銀行南京分行將錢匯至Ｏ．ＭＡＲ在荷
    蘭之帳戶內，購買八百至一千公克之大麻，以國際海運郵寄包裹之方式運輸入台
    ，認被告另觸犯肅清煙毒條例第五條第一項之販賣麻煙罪嫌云云。惟查被告之自
    白，不得作為有罪判決之唯一證據，仍應調查其他必要之證據，以察其是否與事
    實相符。刑事訴訟法第一百五十六條第二項定有明文。是本件公訴人認被告丙○○、乙○○有上開犯行，純係以被告丙○○、乙○○為於警訊中之自白內容為唯
    一依據，但被告丙○○、乙○○事後以否認購買大麻販售圖利之事實，其前後之
    供述即有所矛盾，而綜觀全卷並無其他任何證據足供作為被告丙○○、乙○○為
    本件自白內容之補強證據，是自不得依該自白採為被告丙○○、乙○○有罪之認
    定，公訴人上開起訴意旨尚屬不能證明，依法本應為被告無罪之諭知，惟因公訴
    人認此部分與前開運輸毒品罪等部分有裁判上一罪之關係，爰不另為無罪之諭知
    ，附此敘明。
玖、再公訴意旨雖另認被告丙○○基於概括之犯意，於八十五年八月間在其上開住處
    ，以每包乙盎斯大麻八千元之代價，販賣二包大麻予被告乙○○施用，復於八十
    六年五月十四自荷蘭返國之際，意圖販賣而購買大麻七十公克私運入境。惟查公
    訴人認被告丙○○有販賣被告乙○○之行為，無非以被告乙○○於警訊及偵查中
    之供述為唯一依據，但被告乙○○於本院前審審理中已否認曾向被告丙○○購買
    大麻，其前後之供述既有所矛盾而存有瑕疵，自不得遽作為被告丙○○有為上開
    行為之證據，而公訴人認被告丙○○自荷蘭輸入之大麻係供販賣，遍查卷內資料
    並無何證據足資佐證，純屬公訴人之臆測，此外復查無其他積極證據足資證明被
    告丙○○有為上述販賣大麻之行為，依法本亦應為無罪之諭知，但公訴人認被告
    丙○○此部分之行為與前揭論處運輸麻煙之行為，有裁判上一罪之關係，茲不另
    為無罪之諭知，應併予明。
據上論斷，應依刑事訴訟法第三百六十九條第一項前段、第三百六十四條、第二百九
十九條第一項前段，第三百零一條第一項前段、毒品危害防制條例第四條第二項、第
十八條第一項、刑法第十一條前段、第二條第一項前段、第二十八條、第六十二條前
段，判決如主文。
本案經檢察官沈世箴到庭執行職務。
中    華    民    國      九十    年      十一    月      二十一        日
                              臺灣高等法院刑事第二十一庭
                                  審判長法  官  葉  騰  瑞
                                        法  官  江  國  華
                                        法  官  莊  明  彰
右正本證明與原本無異。
如不服本判決應於收受送達後十日內向本院提出上訴書狀，其未敘述上訴之理由者並
得於提起上訴後十日內向本院補提理由書（均須按他造當事人之人數附繕本）。
                                        書記官  廖  嫣  雯
中    華    民    國      九十    年      十一    月      二十二        日
附錄：本判決論罪科刑法條全文
毒品危害防制條例第四條
製造、運輸、販賣第一級毒品者，處死刑或無期徒刑；處無期徒刑者，得併科新臺幣
一千萬元以下罰金。
製造、運輸、販賣第二級毒品者，處無期徒刑或七年以上有期徒刑，得併科新臺幣七
百萬元以下罰金。
製造、運輸、販賣第三級毒品者，處五年以上有期徒刑，得併科新臺幣五百萬元以下
罰金。
製造、運輸、販賣專供製造或施用毒品之器具者，處一年以上七年以下有期徒刑，得
併科新臺幣一百萬元以下罰金。
前四項之未遂犯罰之。


司法院資訊處製作；財團法人民間司法改革基金會備份。
